【裁判字號】    97,交訴,68
【裁判日期】    970609
【裁判案由】    業務過失致死
【裁判全文】
臺灣彰化地方法院刑事判決              97年度交訴字第68號
公  訴  人  臺灣彰化地方法院檢察署檢察官
被      告  甲○○
上列被告因業務過失致死案件，經檢察官提起公訴（97年度偵字
第3389號），本院依簡式審判程序審理，判決如下：
    主  文
甲○○從事業務之人，因業務上之過失致人於死，處有期徒刑陸
月，如易科罰金，以新臺幣壹仟元折算壹日。緩刑參年。
    犯罪事實
一、甲○○平日以小客車載運成衣至夜市擺攤販賣，駕駛為其附
    隨業務，為從事駕駛業務之人。其於民國97年3 月20日下午
    4 時42分許，駕駛車牌號碼0151-SL 號自小客車，沿彰化縣
    溪州鄉○○路由北往南方向行駛，途經溪斗路與移民路交岔
    路口處，其行駛方向之交岔路口號誌為閃光黃燈，原應注意
    閃光黃燈表示「警告」，車輛應減速接近，注意安全，小心
    通過，並應注意車前狀況，隨時採取必要之安全措施，而依
    當時情形，天候晴、日間自然光線、柏油路面乾燥無缺陷、
    無障礙物、視距良好，並無不能注意之情事，詎甲○○仍疏
    於注意左右來車，即貿然以40至50公里之時速搶進移民路，
    適有無駕駛執照之許智淵騎駛車牌號碼ICX-010 號重型機車
    ，沿移民路由西往東方向行駛至前揭地點，其行駛方向之交
    岔路口號誌為閃光紅燈，許智淵亦疏未注意閃光紅燈表示「
    停車再開」，車輛應減速接近，先停止於交岔路口前，讓幹
    道車優先通行後認為安全時，方得續行，竟仍以高速前行，
    致與甲○○所駕駛之汽車碰撞，甲○○之自小客車無法煞停
    衝入路邊田間，許智淵則受撞擊飛彈至對向車道墜地，受有
    右側臉部大片擦傷、右上肢及下肢變形、四肢多處擦挫、撕
    裂傷等傷害，經緊急送醫後仍因顱腦損傷、胸部外傷、多重
    器官衰竭而於到院前死亡。嗣經民眾報警，甲○○當場向據
    報前往現場處理之警員承認為肇事人，自首而接受裁判。
二、案經甲○○自首暨臺灣彰化地方法院檢察署檢察官據報相驗
    自動檢舉偵查起訴。
    理  由
一、本件被告所犯係死刑、無期徒刑、最輕本刑為3 年以上有期
    徒刑以外之罪，其於準備程式就前揭被訴事實為有罪之陳述
    ，經受命法官告知簡式審判程式之旨，並聽取其與公訴人之
    意見後，本院認無不得或不宜改依簡式審判程式進行之處，
    爰依刑事訴訟法第273 條之1 第1 項、第284 條之1 ，裁定
    本案由受命法官獨任進行簡式審判程式，合先敘明。
二、上揭犯罪事實，迭據被告甲○○於警詢、偵查中、本院準備
    程序及審理時坦承不諱，核與證人葉淑鵑證述之目擊車禍經
    過情節相符，並有道路交通事故調查報告表1 份、道路交通
    事故現場圖1 紙、彰化縣警察局道路交通事故當事人酒精測
    定紀錄表、測試觀察紀錄表、彰化縣警察局彰化分局處理相
    驗案件初步調查報告表暨報驗書1 份、彰化縣北斗鎮卓綜合
    醫院法醫參考病歷摘要、車禍現場及車輛受損等內容之相片
    共18張附卷可資佐證，足認被告自白核與事實相符，應堪採
    信。而被害人許智淵確因本件車禍受傷以致死亡一節，亦經
    臺灣彰化地方法院檢察署檢察官督同檢驗員相驗屬實，製有
    勘驗筆錄、相驗屍體證明書、驗斷書及相驗照片各1 份存卷
    可憑。又按汽車行駛時，駕駛人應注意車前狀況，並隨時採
    取必要之安全措施，且汽車行駛至交岔路口應遵守燈光號誌
    之指示，而閃光黃燈表示「警告」，車輛應減速接近，注意
    安全，小心通過，道路交通安全規則第94條第3 項、第102
    條第1 項第1 款、道路交通標誌標線號誌設置規則第211 條
    第1 項第1 款分別定有明文，被告既考領有駕駛執照，其駕
    車自應注意上述道路交通安全規定。再參諸交通事故現場圖
    所示之跡證，現場地面遺留之刮地痕距機車殘骸達8 至9 公
    尺，被告之汽車因高速無法煞停致衝入路邊田間，被害人許
    智淵遭撞擊飛彈至對向車道墜地等情，足見被告駕車車速甚
    快，且本件肇事時天候晴、日間自然光線、柏油路面乾燥無
    缺陷、無障礙物、視距良好，有前揭道路交通事故調查報告
    表1 份附卷可稽，是肇事當時，依被告之智識、能力，應無
    不能注意之情事，被告竟疏於注意行經閃光黃燈之交岔路口
    ，應減速慢行並注意左右來車，即貿然搶進行車，又因被害
    人許智淵駕騎機車未注意閃光紅燈表示「停車再開」，車輛
    應減速接近，先停止於交岔路口前，讓幹道車優先通行後認
    為安全時方得續行，竟仍高速前行，終致避煞不及終釀車禍
    ，被告就本件車禍事故之發生確有過失，至為灼然。雖本件
    車禍事故肇事原因，亦係因被害人許智淵上揭過失所致，已
    如前述，然尚不能因此免除被告之過失責任，併此敘明。再
    被害人許智淵係因本件車禍而死亡，被告之業務過失駕車肇
    事行為與被害人許智淵之死亡結果間自有相當之因果關係。
    綜上所述，本案事證明確，應予法論科。
三、按刑法上所謂業務，係指個人基於其社會地位繼續反覆所執
    行之事務，其主要部分之業務固不待論，即為完成主要業務
    所附隨之準備工作與輔助事務，亦應包括在內（最高法院71
    年臺上字第1550號判例意旨參照）。此項附隨之事務，並非
    漫無限制，必須與其主要業務有直接、密切之關係者，始可
    包含在業務概念中，而認其屬業務之範圍。查被告平日以小
    客車載運成衣至夜市擺攤販賣，駕駛業務與被告之主要販售
    成衣業務堪謂具有直接、密切之關係，應認駕駛亦屬被告業
    務之範圍，自屬以駕駛為其附隨業務，為從事業務之人。其
    因業務上之駕車過失行為，導致被害人傷重不治死亡，核其
    所為，係犯刑法第276 條第2 項之業務過失致死罪。又被告
    於肇事後停留在事故現場，並向到場處理之員警表明係肇事
    之人，其後於檢察官偵訊時及本院準備程序中均表明願意接
    受裁判之意，其後本案偵查、審理程序中到庭接受裁判，此
    有被告於97年3 月20日之警詢筆錄、彰化縣警察局道路交通
    事故肇事人自首情形紀錄表各1 份在卷足參，被告在偵查機
    關尚未發覺之前，主動向員警告知肇事經過，業已合於法定
    自首之要件，爰依刑法第62條前段之規定，減輕其刑。爰審
    酌被告係從事駕駛業務之人，其因上開過失而致被害人死亡
    ，造成無可挽救之遺憾，並使上揭被害人家屬痛失至親，惟
    已於事後業與被害人家屬達成和解，此有彰化縣溪州鄉調解
    委員會調解書1 份在卷可參，復於犯後坦承犯行，暨衡量其
    生活狀況、智識程度、犯罪所生之損害等一切情狀，量處如
    主文所示之刑，並諭知易科罰金之折算標準。又被告前未曾
    受有期徒刑以上刑之宣告，此有臺灣高等法院被告前案紀錄
    表1 份在卷可稽，其經此次偵審程序後，當能知所警惕，信
    無再犯之虞，本院因認所宣告之刑，以暫不執行為適當，爰
    併宣告緩刑3 年，以啟自新。
據上論斷，應依刑事訴訟法第273 條之1 第1 項、第299 條第1
項前段，刑法第276 條第2 項、第41條第1 項前段、第62條前段
、第74條第1 項第1 款，刑法施行法第1 條之1 第1 項、第2 項
前段，判決如主文。
本案經檢察官蔡明達到庭執行職務。
中    華    民    國    97    年    6     月    9     日
                  交通法庭    法      官  胡宜如
以上正本證明與原本無異。
如不服本判決，應於送達後10日內向本院提出上訴狀，上訴書狀
應敘述具體理由（須附繕本）。
告訴人或被害人對於判決如有不服具備理由請求檢察官上訴者，
其上訴期間之計算係以檢察官收受判決正本之日期為準。
中    華    民    國    97    年    6     月    9     日
                              書  記  官  蕭秀吉
附錄本案論罪科刑法條：
中華民國刑法第276條
因過失致人於死者，處 2 年以下有期徒刑、拘役或 2 千元以下
罰金。
從事業務之人，因業務上之過失犯前項之罪者，處 5 年以下有期
徒刑或拘役，得併科 3 千元以下罰金。


司法院資訊處製作；財團法人民間司法改革基金會備份。
